臺灣新北地方法院板橋簡易庭民事簡易判決
110年度板簡字第2199號
原      告  彭佳凱  
被      告  葉登發  



上列當事人間請求侵權行為損害賠償事件，本院於中華民國111
年8月25日言詞辯論終結，判決如下：
    主      文
被告應給付原告新臺幣陸萬陸仟元，及自民國一一一年六月三十
日起，至清償日止，按週年利率百分之五計算之利息。
原告其餘之訴駁回。
訴訟費用新臺幣伍仟肆佰元，其中新臺幣柒佰壹拾叁元由被告負
擔，餘由原告負擔。
本判決第一項得假執行。
    事實及理由
一、原告主張：被告未經原告同意，於民國110年5月10日、任意
    摘取攝有原告肖像之圖片（下稱系爭圖片），刊載於FACEBO
    OK（臉書）鉦鑽珠寶直播台之内（下稱系爭侵權行為），供
    不特定之多數人觀覽。原告請求被告停止刊登系爭圖片，被
    告置之不理，該事實已侵害原告之肖像權，又被告將原告之
    肖像刊載於臉書鉦鑽珠寶直播中，有使不特定之社會大眾誤
    以為原告參與上開直播，原告在不知情之情形下，肖像權被
    侵害，且遭數百網路使用者辱罵，精神受到極大困擾與痛苦
    ，為此請求精神慰撫金新臺幣（下同）500,000元。爰依侵
    權行為之法律關係請求被告賠償等語，並聲明：被告應給付
    原告500,000元。
二、被告則以：不爭執張貼系爭圖片，但係因原告先以被告照片
    在直播台羞辱才張貼系爭圖片等語資為抗辯。並聲明：原告
    之訴駁回。
三、兩造之爭點及論述：
    本件原告主張被告將有原告肖像之系爭圖片刊載於臉書鉦鑽
    珠寶直播台，而侵害原告之肖象權等事實，業據原告提出臉
    書網頁畫面截圖（見本院卷第15至17頁），被告亦不爭執張
    貼系爭照片，是本件應審究者厥為：㈠、被告是否侵害原告
    之肖像權；㈡、被告應給付精神慰撫金數額為若干？茲析述
    如后：
㈠、被告是否侵害原告之肖像權
　⒈按因故意或過失，不法侵害他人之權利者，負損害賠償責任
    ；不法侵害他人之身體、健康、名譽、自由、信用、隱私、
    貞操，或不法侵害其他人格法益而情節重大者，被害人雖非
    財產上之損害，亦得請求賠償相當之金額。前2項規定，於
    不法侵害他人基於父、母、子、女或配偶關係之身分法益而
    情節重大者，準用之，民法第184條第1項前段、第195條第1
    項前段、第3項分別定有明文。又肖像為個人形象及個性之
    表現，屬重要人格法益之一種，民法對肖像權雖未設明文，
    但民法第18條設有人格權之規定，肖像權乃一般人格權之具
    體化，應屬民法第184條第1項所稱之「權利」，及同法第19
    5條第1項所指之「其他人格法益」。而肖像權係個人對其肖
    像是否公開之自主權利，從而未經他人同意，擅自拍攝或使
    用他人照片之行為，構成對肖像權之侵害。另按侵害肖像權
    ，應係指肖像有被他人未經同意而使用，不當使用，而生貶
    損其人格之情形，惟人格權侵害責任之成立以不法為要件，
    而不法性之認定，採利益衡量原則，就被侵害之法益、加害
    人之權利及社會公益等，依比例原則而為判斷；倘衡量之結
    果對加害人之行為不足正當化，其侵害始具有不法性（最高
    法院106年度台上字第2904號判決）。至侵害肖像權之情節
    是否重大，宜從被害人是否為公眾人物、使用場合、使用目
    的等因素為綜合之考量。
　⒉經查，系爭圖片係張貼於原告所經營之鈺鑽珠寶社團內，並
    於張貼系爭圖片之文章記載：「吹牛的，要我跟你一樣報警
    處理嗎？調我們倆的通聯記錄！你說4-5百萬。還有嘉義的
    通聯記錄嗎?08不像你，嘴巴說的仁義道德。只會破嘴。沒
    正氣。兄弟也要叫。警察也要報警。官司也要告。打人喊救
    人!你很多不為人知的事情真的要翻起來到台面講嗎?現在還
    要花錢給東海人打聽我。我知道你賺很多錢。情理法，法理
    情。08都站得住腳。天不會先收我。我看會先收你。我再問
    你一次。想要我去告你嗎？」；「尿的。你一天沒炒做你會
    死嗎?如果會死。就趕快去死吧!整天無中生有。炒作話題!
    不外乎就是想賺錢媽。淦。別再裝清高。不告你。是我不想
    跟你一樣。作賊喊捉賊。而且身份格調也不一樣!08看你能
    搖擺多久」等內容，觀諸系爭圖片及上揭言論，可見被告行
    為並不具公益性，該留言之目的僅係為貶損肖像遭公開之原
    告，對原告之肖像權侵害之情節自屬重大。至被告固抗辯原
    告亦對其有侮辱之行為，惟縱有該等情事，亦應另循合法途
    徑解決紛爭，難據為侵害原告肖像權之正當理由，被告自應
    負侵權行為損害賠償責任。
㈡、被告應給付精神慰撫金數額為若干？
　　本件被告不法張貼系爭圖片致原告受有損害，業如前述，揆
    諸前揭說明，原告本於侵權行為之法律關係，請求被告賠償
    精神上之損害，於法即屬有據。爰審酌被告在商業直播平台
    張貼系爭圖片，並加註不友善之言論（見本院卷第15至17頁
    ），對原告肖像權侵害程度非輕，及兩造學經歷、收入、從
    事職業等情形，有兩造稅務電子閘門財產所得調件明細表可
    參（限閱卷）。認原告請求被告給付之精神慰撫金以66,000
    元為適當。是原告於此範圍之請求，自屬有據，應予准許。
    至原告逾此範圍之請求，難認允當，不予准許。
四、末按給付無確定期限者，債務人於債權人得請求給付時，經
    其催告而未為給付，自受催告時起，負遲延責任。其經債權
    人起訴而送達訴狀，或依督促程序送達支付命令，或為其他
    相類之行為者，與催告有同一之效力；遲延之債務，以支付
    金錢為標的者，債權人得請求依法定利率計算之遲延利息；
    應付利息之債務，其利率未經約定，亦無法律可據者，週年
    利率為5％，民法第229條第2項、第233條第1項前段及第203
    條分別定有明文。查原告所提起民事起訴狀繕本係於111年6
    月29日送達被告，有本院送達證書可稽（見本院卷第51頁）
    ，揆諸前揭說明，原告自得請求被告給付自該狀送達翌日即
    111年6月30日起至清償日止，按週年利率5%計算之利息。　
    　
五、綜上所述，原告依侵權行為法律關係，請求被告給付原告66
    ,000元，及自111年6月30日起至清償日止，按週年利率5%計
    算之利息之範圍內，為有理由，應予准許；至原告逾此範
    圍之請求，為無理由，應予駁回。
六、本件原告勝訴部分，係就民事訴訟法第427條1項訴訟適用簡
    易程序所為被告敗訴之判決，爰依同法第 389條第1項第3款
    規定，職權宣告假執行。
七、訴訟費用負擔之依據：民事訴訟法第79條。本件訴訟費用額
    ，依後附計算書確定如主文所示金額。　
中　　華　　民　　國　　111 　年　　8 　　月　　29　　日
臺灣新北地方法院板橋簡易庭
                  法  官  吳孟竹
  計    算    書
項        目          金      額（新臺幣）      備    註
第一審裁判費            5,400元
合        計            5,400元            其中713元由
                                           被告負擔，餘
                                           由原告負擔。 
以上正本係照原本作成。
如不服本判決，應於送達後20日內，向本院提出上訴狀並表明上
訴理由，如於本判決宣示後送達前提起上訴者，應於判決送達後
20日內補提上訴理由書（須附繕本）。如委任律師提起上訴者，
應一併繳納上訴審裁判費。
中　　華　　民　　國　　111 　年　　8 　　月　　29　　日
                  書記官  李庭君